臺灣高等法院臺南分院刑事判決      九十一年度上更(一)字第二六號  Ａ
      上  訴  人  臺灣臺南地方法院檢察署檢察官
      被      告  甲  ○  ○
右上訴人因被告偽造文書等案件，不服臺灣臺南地方法院八十八年度訴字第一○六四
號中華民國八十八年十月六日第一審判決（起訴案號：臺灣臺南地方法院檢察署八十
八年度偵字第一○六四號），提起上訴，本院判決如左：
      主      文
原判決關於行使偽造文書部分撤銷。
甲○○行使偽造私文書，足以生損害於公眾及他人，處有期徒刑肆月，如易科罰金以
參佰元折算壹日，附表所示偽造之「乙○○」簽名及指印均沒收。
      事      實
一、甲○○於民國八十八年八月十日凌晨一時三十三分許，飲用三瓶啤酒後，呼氣酒
    精含量高達每公升○‧七五毫克，已達酒醉不能安全駕駛動力交通工具程度，仍
    駕駛ＵＨ－六二五五號自用小客車，沿台南縣永康市○○○○道行駛，被警方攔
    檢查獲（此部分已判處罰金貳萬元確定）；甲○○因汽車駕駛執照已被吊扣，恐
    遭警方告發其無照駕駛，乃基於單一冒名應訊之決意，假冒胞弟「乙○○」姓名
    應訊，接續於「酒精濃度測定值單」、「舉發違反道路交通管理事件通知單（該
    通知單為一式二聯移送聯及回復聯）收受通知聯者簽章欄」、「警訊筆錄」受訊
    人欄及修正騎縫處偽造「乙○○」之姓名及按指印，而偽造「乙○○」之署押（
    詳如附表所示），而「舉發違反道路交通管理事件通知單」收受通知聯者簽章欄
    偽造「乙○○」署押，表示乙○○已收到該通知單之意思，而行使交予執勤警員
    ，足以生損害於乙○○及道路交通管理、司法審判之正確性。
二、案經內政部警政署國道公路警察局省道第三隊移送臺灣臺南地方法院檢察署檢察
    官偵查起訴。
      理      由
一、右揭事實業據被告甲○○於警訊、偵查及原審法院理中坦承不諱，並有『酒精濃
    度測定值』、『舉發違反道路交通管理事件通知單』各乙紙及警訊筆錄中被告甲
    ○○偽造之『乙○○』署押各乙枚附卷足憑。又被告甲○○偽造「乙○○」署押
    ，亦足以生損害於「乙○○」及道路交通管理、司法審判之正確性。故被告甲○
    ○偽造文書等犯行，事證明確，堪以認定。
二、按一般交通違規人於執勤警員製作之『舉發違反道路交通管理事件通知單』欄上
    簽寫姓名，乃表示收到該通知單之意思，自不待依據習慣或特約，單從形式上觀
    察，即足以知悉係表示由「乙○○」名義出具領收受通知聯之證明，此與事先在
    印妥內容之收據上偽簽他人姓名之情形，無分軒輊，當然屬於刑法第二百十條之
    私文書（原判決認屬刑法第二百二十條之準文書，其適用法則尚有未合）。又查
    內政部警政署國道公路警察局之「舉發違反道路交通管理事件通知單」所示（見
    警卷第六頁），為一式多聯，被告在該移送聯、回復聯（覆寫）上之「受通知聯
    者簽章」欄偽造「乙○○」簽名署押，核被告甲○○該部分所為，係犯刑法第二
    百十六條、第二百十條行使偽造私文書罪。又依卷附酒精濃度測定值資料所示（
    見警卷第六頁），其製作權人為執勤員警，被告在其上之「被測人」欄上簽名，
    僅係表明被測人為何人並對該測試結果無異議而已，實難認被告有表示收到該測
    定值之意思，應係犯刑法第二百十七條第一項偽造署押罪。至其在警訊筆錄上偽
    簽「乙○○」署押部分，亦係犯刑法第二百十七條第一項偽造署押罪。
三、按犯罪嫌疑人冒名應訊並偽造署押，雖先後有多次偽造行為，其仍屬一犯意接續
    之多次行為，侵害一法益，應為接續犯，屬單純一罪，而非連續犯（參見最高法
    院八十四年度臺非字第一０號刑事判決意旨）。本件被告基於單一冒名應訊之決
    意，接續於酒精濃度測定值表上、舉發違反道路交通管理事件通知單、警訊筆錄
    上偽造被害人「乙○○」之署押，均屬基於一貫犯意之多次接續行為，應為偽造
    署押之接續犯而屬單純一罪。其所犯接續偽造署押，乃偽造私文書之一部行為，
    又其偽造私文書之低度行為，應為其後進而行使之高度行為所吸收，均不另論罪
    。
四、原審予以論罪科刑，固非無見；惟查（一）按一般交通違規人於執勤警員製作之
    『舉發違反道路交通管理事件通知單』欄上簽寫姓名，乃表示收到該通知單之意
    思，自不待依據習慣或特約，單從形式上觀察，即足以知悉係表示由「乙○○」
    名義出具領收受通知聯之證明，此與事先在印妥內容之收據上偽簽他人姓名之情
    形，無分軒輊，當然屬於刑法第二百十條之私文書，原判決認屬刑法第二百二十
    條之準文書，其適用法則尚有未合。（二）又按犯罪嫌疑人冒名應訊並偽造署押
    ，雖先後有多次偽造行為，其仍屬一犯意接續之多次行為，侵害一法益，應為接
    續犯，屬單純一罪，而非連續犯（參見最高法院八十四年度臺非字第一０號刑事
    判決意旨）。本件被告基於單一冒名應訊之決意，接續於酒精濃度測定值表上、
    舉發違反道路交通管理事件通知單、警訊筆錄上偽造被害人「乙○○」之署押，
    均屬基於一貫犯意之多次接續行為，應為偽造署押之接續犯而屬單純一罪，原審
    判決認係連續犯，適用法則亦尚有違誤。檢察官上訴意旨，執以指摘原判決緩刑
    不當，亦為有理由，故原審判決關於行使偽造文書部分自應由本院撤銷改判。爰
    審酌被告甲○○犯罪動機、目的、手段及犯罪後態度與所生危害等一切情狀，量
    處如主文所示之刑。又行為後，法律有變更者，適用裁判時之法律，刑法第二條
    第一項前段定有明文。查刑法第四十一條規定：「犯最重本刑為三年以下有期徒
    刑以下之刑之罪，而受六月以下有期徒刑或拘役之宣告，因身體、教育、職業或
    家庭之關係，執行顯有困難者，得以一元以上三元以下折算一日，易科罰金。」
    業於民國九十年一月四日修正，同年月十日經總統公布，同條第一項規定：「犯
    最重本刑為五年以下有期徒刑以下之刑之罪，而受六月以下有期徒刑或拘役之宣
    告，因身體、教育、職業、或家庭之關係或其他正當事由，執行顯有困難者，得
    以一元以上三元以下折算一日，易科罰金。但確因不執行所宣告之刑，難收矯正
    之效，或難以維持法秩序者，不在此限。」；同法施行法第三條之一規定：「刑
    法第四十一條之規定，中華民國九十年一月四日刑法修正施行前已裁判確定之處
    罰，未執行或執行未完畢者，亦適用之。未諭知得易科罰金之處罰者，亦同。」
    又前述易科罰金之折算標準，業據罰金罰鍰提高標準條例第二條前段規定，就其
    原定數額提高為一百倍折算一日，而判決如漏未記載易科罰金，執行顯有困難者
    ，被告及檢察官均有聲請權，司法院院字第一三五六號亦著有解釋，足資參照。
    兩相比較，則新法四十一條與修正前同法第四十一條之規定比較，以修正後之現
    行新法即裁判時之法較有利於行為人，自應依刑法第二條第一項前段規定，適用
    裁判時之法律規定。是依九十年一月四日修正，同年月十日經總統公布施行之刑
    法第四十一條第一項前段諭知易科罰金之折算標準。又附表所示偽造「乙○○」
    署押及指印，應依刑法第二百十九條規定宣告沒收。
據上論斷，應依刑事訴訟法第三百六十九條第一項前段、第三百六十四條、第二百九
十九條第一項前段、刑法第二條第一項前段、刑法第二百十六條、第二百十條、修正
後第四十一條第一項前段、第二百十九條、罰金罰鍰提高標準條第二條，判決如主文
。
本案經檢察官王碧霞到庭執行職務。
中    華    民    國      九十一      年      五      月      二十七    日
                                  臺灣高等法院臺南分院刑事第四庭
                                      審判長法官  陳    義    仲
                    法官  蔡    崇    義
                                            法官  宋    明    蒼
右正本證明與原本無異。
如不服本判決，應於判決送達後十日內向本院提出上訴狀，其未敘述理由者並應於提
出上訴狀後十日內向本院補提理由書（應附繕本)。
                                      法院書記官  余    素    美
中    華    民    國      九十一      年      五      月      二十九    日
附錄本案論罪科刑法條全文：
刑法第二百十條
偽造、變造私文書，足以生損害於公眾或他人者，處五年以下有期徒刑。
刑法第二百十六條
行使第二百十條至第二百十五條之文書者，依偽造、變造文書或登載不實事項或使登
載不實事項之規定處斷。
附表：
┌──┬─────────────┬────┬────┬────────┐
│編號│文書名稱                  │簽名    │指印    │出處            │
├──┼─────────────┼────┼────┼────────┤
│一  │酒精濃度測定值單          │一枚    │一枚    │警卷第六頁      │
│    │                          │        │        │                │
├──┼─────────────┼────┼────┼────────┤
│    │內政部警政署國道公路警察局│二枚    │二枚    │警卷第六頁      │
│二  │舉發違反道路交通管理事件通│        │        │                │
│    │知單移送聯及回復聯        │        │        │                │
├──┼─────────────┼────┼────┼────────┤
│三  │內政部警政署國道公路警察局│三枚    │十枚    │警卷第二、三頁  │
│    │省道第三隊偵訊筆錄應訊人欄│        │        │                │
│    │、修正處、騎縫處          │        │        │                │
├──┴─────────────┼────┼────┼────────┤
│合                            計│六枚    │十三枚  │                │
└────────────────┴────┴────┴────────┘
